【裁判字號】    92,上,1079
【裁判日期】    950125
【裁判案由】    所有權移轉登記
【裁判全文】
臺灣高等法院民事判決                  92年度上字第1079號
上  訴  人  丙○○
追 加 被告  華怡實業有限公司
法定代理人  丙○○
共      同
訴訟代理人  李宜光律師
複  代理人  王藹芸律師
被  上訴人
即追加原告  甲  ○
訴訟代理人  林永頌律師
            黃韋齊律師
複  代理人  張毓珊律師
上列當事人間請求所有權移轉登記事件，上訴人對於中華民國92
年9月18日臺灣板橋地方法院92年度訴字第525號第一審判決提起
上訴，被上訴人並於本院提起追加之訴，經本院95年1月11日言
詞辯論終結，判決如下：
    主  文
原判決廢棄。
被上訴人在第一審之訴駁回。
追加被告華怡實業有限公司應將其所有座落台北縣三重市○○段
7678號建物應有部分317/100000辦理移轉登記予被上訴人。
被上訴人其餘追加之訴駁回。
第一、二審訴訟費用被上訴人負擔，追加之訴訴訟費用由華怡實
業有限公司負擔1/2，餘由被上訴人負擔。
    事  實
壹、上訴部分：
甲、上訴人丙○○及追加被告華怡有限公司（下稱華怡公司）方
    面：
壹、聲明：
（一）原判決廢棄。
（二）被上訴人在第一審之訴及追加之訴均駁回。
貳、陳述：除與原判決記載相同部分，茲予引用外，補稱略以：
（一）台北縣三重市○○路○段99號4樓之2、4樓之3兩間房地及
      B2之80號與81號2車位，係追加被告華怡公司出資購買並
      登記於華怡公司名下，丙○○之夫朱肇勳（已死亡）生前
      於民國（下同）87年6月16日書立書據記載「持有人朱肇
      勳60%，甲○40%」，僅表明朱肇勳及甲○各自所代表股權
      比例，而依公司法規定，公司之資產係劃分為股權，以股
      權表彰股東之權利，丙○○已向甲○購買華怡公司及肇銘
      企業有限公司（下稱肇銘公司）之股權，則甲○所享有華
      怡公司資產之權利（按股權比例計算），即由丙○○取得
      ，甲○不得再向丙○○或華怡公司請求移轉系爭停車位。
（二）又朱偉銘、朱韻如亦為系爭停車位之共有人，甲○僅對丙
      ○○起訴，應屬當事人不適格。
（三）華怡公司所出具之證明書，僅係就丙○○處分系爭停車位
      之行為，事後予以承認，並非同意承擔債務。況證明書同
      時記載「但丙○○主張與甲○間股權比例糾紛及交際費未
      解決前及甲○違反競業禁止義務，不應履行上述事項，則
      仍應由法院公平審酌裁決之。」，是即使華怡公司承擔上
      開債務，在紛爭解決前，華怡公司並無將系爭停車位過戶
      予甲○之義務。
（四）丙○○同意贈與甲○系爭停車位，係以甲○須協助伊經營
      華怡公司及不為競業行為為停止條件，現甲○並未協助經
      營及不為競業行為，該停止條件始終未能成就，依法該法
      律行為即未生效，丙○○自無移轉系爭停車位予甲○之義
      務。
（五）甲○主張系爭停車位非股權轉讓協議，乃不動產分配之協
      議，且並未同意協助丙○○經營公司及不為競業行為，據
      此亦可見兩造對於移轉停車位之約定，意思表示並未達成
      一致，則該協議即未成立生效。
（六）系爭停車位之所有權人為華怡公司，伊並未與被上訴人共
      有系爭停車位，故無法辦理所有權移轉登記，甲○向伊請
      求辦理移轉登記，顯屬給付不能。
參、證據：援用原審提出立證方法外，聲請訊問證人乙○○。
乙、被上訴人方面：
壹、聲明：
（一）本訴部分：上訴駁回。
（二）追加之訴部分：
      （1）先位聲明：追加被告華怡公司應與丙○○連帶將座
      （2）備位聲明：丙○○應給付被上訴人新台幣（下同）
（三）就備位聲明部分如獲有利判決，願以現金或等值之第一商
      業銀行可轉讓定期存單供擔保，請准予宣告假執行。
貳、陳述：除與原判決記載相同部分，茲予引用外，補稱略以：
（一）系爭停車位之轉讓與股權買賣價金之尾款寫在一起，僅係
      停車位轉讓時間應與股權買賣價金尾款之給付一併為之。
      與股權買賣無涉，乃兩造就共有之心動大樓及停車位分配
      之結果，並未以不競業之承諾為移轉停車位之條件。
（二）伊係依協議書向丙○○請求移轉系爭停車位，縱認丙○○
      係出賣他人之物，契約仍有效力。當丙○○不能給付時，
      伊仍得請求損害賠償。
（三）否認與丙○○間有禁止競業及協助公司經營等義務之約定
      。
（四）丙○○主張協議書為贈與性質而有附帶條件，惟依實務見
      解，附帶條件之約定並非對待給付。又系爭車位過戶為一
      次性給付，與不競業義務為持續性不作為之給付，二者顯
      難有對待給付關係。
（五）丙○○所指伊違反競業禁止義務係基於股權買賣契約而來
      ，與停車位之移轉義務，係基於二造就共有之房地為結算
      分配之協議，一為股權買賣契約，一為協議契約，自不得
      為同時履行抗辯。
（六）丙○○處分系爭停車位如未得股東會全體之同意，則丙○
      ○就移轉系爭停車位，顯有給付不能之情事，伊自得以系
      爭車位價值為損害賠償金額，故伊本於請求之基礎事實同
      一及因情事變更而以他項聲明代最初之聲明，變更聲明為
      請求丙○○給付損害賠償金1,708,320元。
參、證據：除援用原審提出立證方法外，聲請函查華怡公司及肇
    銘公司資產，及聲請鑑定系爭停車位之現值
丙、本院依聲請委託泛亞不動產鑑定股份有限公司鑑定系爭停車
    位之價值及應有部分。
    理  由
一、被上訴人於原審以上訴人為原告，依據共有產權分配請求權
    起訴請求上訴人應將華怡公司所有座落台北縣三重市○○段
    7678號建號建物（即三重市○○段7644建號建物之共同使用
    部份）應有部分317/100000辦理移轉登記予被上訴人。待上
    訴人提起上訴後，被上訴人在本院另追加華怡公司為被告 (
    見本院卷 (二)第100頁)，主張華怡公司與上訴人間有併存
    之債務承擔，先位聲明請求上訴人與追加被告華怡公司連帶
    將座落台北縣三重市○○段7678號建號建物（即三重市○○
    段7644建號建物之共同使用部份）應有部分317/100000移轉
    登記予被上訴人，並預慮華怡公司無債務承擔，上訴人將屬
    給付不能，乃依據損害賠償請求權，備位聲明請求上訴人應
    給付被上訴人新台幣（下同）1,708,320元，及起訴狀繕本
    送達翌日起至清償日止，按年息5%計算之利息，經核其請求
    之基礎事實為同一，應予准許，核先敘明。
二、本件被上訴人起訴主張：伊於88年11月23日，將本人及兒子
    王立人、王立堅所持有華怡公司及肇銘公司之股權，出售轉
    讓予上訴人及其子、女乙○○及朱韻如等三人，股權買賣價
    金為4,000,000元，就買賣價金之給付方式，兩造並另訂協
    議書，惟因登記於華怡公司名下之台北縣三重市○○路○段
    99號4樓之2、之3心動大樓兩間房地及B2之80號、81號2車位
    ，實際上乃為上訴人之夫朱肇勳與伊共有，比例為朱肇勳
    60%，伊40%，故兩造於股權買賣時，併就此為結算，而於協
    議書中約定上訴人應將華怡公司名下心動大樓B2之80號停車
    位過戶予伊。詎股權買賣及結算迄今，該停車位之使用權雖
    已移轉予伊，惟停車位相對應產權登記之三重市○○段7678
    號建號建物（即三重市○○段7644建號、門牌號碼三重市○
    ○路○段99號4樓之2建物之共同使用部份）應有部分
    317/100000，上訴人始終未依約移轉過戶予伊，迭經催討無
    效，爰提起本件訴訟，嗣華怡公司於92年7月11日出具證明
    書表示：「本公司同意丙○○有權處分，並無給付不能之問
    題」，乃於本院追加被告華怡公司，先位聲明請求華怡公司
    與上訴人連帶將系爭停車位移轉登記予伊；復預慮華怡公司
    之同意書未經股東會同意而不生效力，上訴人構成給付不能
    ，並追加備位聲明請求上訴人給付損害賠償金1,708,320元
    本息之判決。
三、上訴人則以：伊將系爭停車位贈與被上訴人，係以被上訴人
    須協助伊經營華怡公司及不競業行為為停止條件，因被上訴
    人並未協助經營及不為競業行為，該停止條件未成就，伊自
    無移轉系爭停車位予甲○之義務。系爭停車位之所有權人為
    華怡公司，否認被上訴人享有應有部分，伊無法辦理所有權
    移轉登記，甲○向伊請求辦理移轉登記，顯屬給付不能，有
    關華怡公司股權買賣，因甲○原有股權並非40%而涉有偽造
    文書情事，且於掌管公司期間因帳目不情，涉有侵占罪嫌，
    已遭華怡公司提出告訴，依民法350條：「債權或其他權利
    之出買人，應擔保其權利確係存」、同法第353條：「出賣
    人不履行第348條至第351條所定之義務者，買受人得依關於
    債務不履行之規定，行使其權利」規定，上訴人自得主張不
    完全給付、瑕疵擔保請求權及同時履行抗辯權等語，資為抗
    辯。
四、追加被告華怡公司則以：伊出具證明書，僅係表示丙○○有
    權處分系爭停車位之行為，事後予以承認，並非同意承擔債
    務。況證明書同時記載「但丙○○主張與甲○間股權比例糾
    紛及交際費未解決前及甲○違反競業禁止義務，不應履行上
    述事項，則仍應由法院公平審酌裁決之。」，是即使華怡公
    司承擔上開債務，在紛爭解決前，華怡公司並無將系爭停車
    位過戶予甲○之義務等語置辯。
五、兩造不爭執之事項：
 1、坐落台北縣三重市○○路○段99號4樓之2、之3「心動大樓」
    之房地及B2之二停車位，係登記於華怡公司所有。
 2、被上訴人與上訴人於88年11月23日，簽立股權買賣合約書，
    被上訴人將本人及兒子王立人、王立堅所持有華怡公司及肇
    銘公司之股權，以4,000,000元出售讓與上訴人及其子女乙
    ○○、朱韻如。
 3、上訴人與被上訴人另簽訂協議書，約定給付前開買賣股權價
    金之給付方式，上訴人並應將心動大樓B2之80號停車位過戶
    予被上訴人。
 4、華怡公司於92年7月1日出具証明書一紙，載明有關系爭停車
    位產權屬公司所有，同意上訴人有權處分，並無給付不能問
    題，但上訴人與被上訴人間股權比例糾紛及交際費未解決前
    及被上訴人違反競業禁止義務，不應履行上述事項，仍應由
    法院公平審酌裁決之。
    以上事實，有股權買賣合約書、協議書及証明書各一件為證
    ，並有建物登記謄本、台北縣三重市地政事務所檢送之三重
    市○○段7678建號建物測量成果圖影本一份卷（見原審卷第
    10-12、23、143、144、182頁），且為兩造所不爭執，自堪
    信為真實。
六、本件爭執之要點：
（一）系爭停車位是否為上訴人贈與被上訴人，或係被上訴人本
      於共有物分配請求權請求移轉？
（二）上訴人將系爭停車位贈與被上訴人，是否屬無權處分？華
      怡公司出具証明書是否屬於承認行為？華怡公司與上訴人
      是否屬併存之債務承擔?
（三）上訴人或華怡公司得否以被上訴人違反兩造股權買賣合約
      之競業禁止約定等事由，主張不完全給付、瑕疵擔保請求
      權及同時履行抗辯權，而拒絕將系爭停車位過戶予被上訴
      人？
（四）系爭停車位相對應產權登記之三重市○○段7678號建號建
      物（即三重市○○段7644建號、門牌號碼三重市○○路○
      段99號4樓之2建物之共同使用部份）之應有部分，是否為
      317/100000？
（五）華怡公司能否將系爭停車位建物應有部分移轉登記予被上
      訴人部分？
（六）被上訴人請求損害賠償是否有理由？
七、法院之判斷：
（一）系爭停車位乃係上訴人同意贈與被上訴人，被上訴人主張
      係本於共有物分配請求權請求移轉，尚屬不能証明。
   1、被上訴人雖主張華怡公司名下之台北縣三重市○○路○段
      99號4樓之2、之3心動大樓兩間房地及B2之80號、81號2車
      位，係被上訴人與上訴人之夫朱肇勳共有，伊占40%，朱
      肇勳占60%，兩造於股權買賣結算時，將該共有之不動產
      一起結算，心動大樓二間房地全歸上訴人所有，貸款亦由
      上訴人承擔，停車位一戶過戶伊名下，故伊係本於共有物
      分配請求權請求移轉系爭停車位之建物應有部分所有權云
      云，並舉証人廖忠孝及提出朱肇勳生前所簽署之產權分配
      書據一件為證。
   2、但查，不動產物權依法律行為而取得者非經登記不生效力
      ，系爭不動產係登記在華怡公司名下，有建物登記謄本在
      卷可按，朱肇勳生前所書立之產權分配書既未經向地政事
      務所辦理登記，自難認系爭不動產係屬被上訴人與朱肇勳
      所共有。又公司係屬法人，具有獨立之人格，與股東分屬
      不同之人格主體，依公司法規定，公司之資產係劃分為股
      權，以股權表彰股東之權利，股東尚不得直接就公司之資
      產主張為所有權人，故系爭不動產縱使係由被上訴人與朱
      肇勳二人共同出資購買，亦因系爭停車位已登記為華怡公
      司所有，而非屬被上訴人與朱肇勳所共有，被上訴人僅能
      按其所擁有華怡公司之持股比例間接彰顯其對華怡公司財
      產之權利，自難遽認被上訴人為系爭停車位之共有人，此
      部分被上訴人之主張尚難採信。
   3、被上訴人就其與子王立人、王立堅所共同持有華怡公司及
      肇銘公司之股權，已於88年11月23日以4,000,000元之代
      價全部轉讓予上訴人及其子乙○○、朱韻如，雙方並訂有
      股權買賣合約書，有兩造所不爭執之股權買賣合約書一紙
      可按，則依該項買賣之結果，被上訴人及其子女對於華怡
      公司之股權已全數轉換為4,000,000元，除該項買賣價金
      外，自不得再本於股東身分就華怡公司之財產為任何請求
      。
   4、至於上訴人與被上訴人所訂立之協議書載明「同意出讓價
      款新台幣四萬元整，百分之七十新台幣二百八十萬元整，
      百分之三十新台幣一百萬元整及富豪汽車FT9189心動大樓
      停車位過戶予甲○」等語，依上開汽車之價值，上訴人以
      給付現金380萬元及汽車一部折抵20萬元，作為給付被上
      訴人400萬元股款已屬足夠，而協議書復載明：「華怡公
      司名下不動產心動大樓產權歸買方（即上訴人）所有，停
      車位一位過戶甲○（即被上訴人）名下」、「華怡公司名
      下不動產心動大樓向第一商業銀行三重埔分行質押貸款新
      台幣伍佰萬元整之債務由買方全數承擔」等語，則依其協
      議書之文義以觀，顯然系爭停車位之過戶，並非上開
      4,000,000元價金折價物，而係上訴人個人同意贈與系爭
      停車位予被上訴人，與股權買賣價金之給付顯然無關，而
      此一事實亦分別經証人楊省吾在原審，証人乙○○及上訴
      人在本院供述在卷（見原審卷第151頁）、本院卷
      （一）第183、185頁），自堪信上訴人所辯系爭停車位係
      伊贈與被上訴人屬實，証人廖忠孝所証稱出賣股權之價值
      不包括前述不動產，兩者係分開算云云（見原審卷第149
      頁）與上開法律規定不符，不足採信。
（二）上訴人將系爭停車位贈與被上訴人，是否屬無權處分？華
      怡公司出具証明書是否屬於承認行為？華怡公司與上訴人
      是否屬併存之債務承擔？
   1、查系爭停車位既屬華怡公司所有，上訴人將之贈與被上訴
      人，自屬無權處分。惟無權利人就權利標的物所為之處分
      ，經有權利人之承認始生效力，民法第118條第1項定有明
      文。經查華怡公司已於92年11月7日出具証明書一紙，內
      載「立証明書人華怡公司，茲為証明本公司法定代理人丙
      ○○與相對人甲○於....，其中有關停車位產權屬於本公
      司部分，本公司同意丙○○有權處分，並無給付不能問題
      ，... 」（見原審卷第182頁），則依上開規定，上訴人
      之無權處分行為即因所有權人華怡公司事後之承認而生效
      力，應認上訴人與被上訴人所訂之贈與契約為有效，華怡
      公司即負有移轉系爭停車位所有權予被上訴人之義務，故
      上訴人辯稱伊無法將屬於華怡公司所有之系爭停車位所有
      權移轉登記與被上訴人，被上訴人之請求係屬給付不能，
      尚不足採。
   2、次按就他人之財產或營業概括承受其資產及負債者，因對
      於債權人為承受之通知或公告，而生承擔債務之效力。前
      項情形，債務人關於到期之債權，自通知或公告時起，未
      到期之債權，自到期時二年以內，與承擔人連帶負其責任
      ，民法第305條定有明文，被上訴人雖主張依據華怡公司
      所出具之証明書，應屬華怡公司就上訴人之上開移轉系爭
      停車位所有權義務，概括承擔，故華怡公司與上訴人應負
      連帶移轉之責任云云，但查，華怡公司所出具之証明書，
      並無概括承受上訴人之資產及負債之文字，則被上訴人此
      部分之主張，即屬無據，故被上訴人主張上訴人應與華怡
      公司負連帶之責，於法無據。
   3、至於上訴人稱該紙同意書係伊委託律師所寫，實際意義伊
      不清楚，華怡公司是否同意還要經過股東會同意，不是我
      個人可以決定云云（見本院卷（一）第185頁），但查上
      訴人乃華怡公司之負責人，其餘股東則為上訴人之子女乙
      ○○、朱韻如，與上訴人之立場一致，則華怡公司之股東
      會必係由上訴人所掌控，而上訴人既於訴訟中以華怡公司
      之名義出具上開同意書，足見華怡公司業已同意其處分行
      為，而且自92年11月7日迄至上訴人於94年1月27日至本院
      陳述上開意見，再至本案言詞辯論終結時，華怡公司始終
      未再就系爭同意書是否經股東會表示不同意，為任何陳述
      ，自堪認華怡公司之各股東亦已承認上訴人所為之處分行
      為，故此部分上訴人之辯解亦難採信。
（三）上訴人或華怡公司得否以被上訴人違反兩造股權買賣合約
      之競業禁止約定等事由，主張不完全給付、瑕疵擔保請求
      權及同時履行抗辯權，而拒絕將系爭停車位過戶予被上訴
      人？
   1、上訴人主張伊同意贈與被上訴人系爭停車位，係以要求被
      上訴人應協助伊經營華怡公司業務及承諾不得經營同類業
      務為停止條件，惟被上訴人既未協助伊經營公司業務，且
      在外經營同類業務之公司，則該贈與契約即因停止條件未
      成就而不生效力云云，然此部分已遭被上訴人所否認，則
      就贈與附有停止條件之有利事實，上訴人自應負舉証証明
      之責，其雖舉証人乙○○及楊省吾到庭作証，但証人乙○
      ○乃上訴人之子，自難期其所為証言毫無偏頗之虞，至於
      証人楊省吾雖証稱「... 甲○另外要求丙○○給他一個車
      位，丙○○基於和諧及好朋友關係，同意以贈與方式送給
      他」、「丙○○有客氣的請求甲○協助公司正常經營，也
      有問到甲○將來如何發展，甲○提到他要到大陸去發展，
      不會在台灣經營同樣的事業，丙○○私下有說要不要寫進
      合約書內，甲○他們說不用。」等語（見原審卷第152、
      153 頁），但依一般人之常情，於公司之股東退股之際，
      如係處於和諧友好之關係下，亦會於口頭上表示繼續協助
      公司業務，及訊問將來之發展，故僅憑証人楊省吾上開証
      詞尚難認兩造於簽訂協議書當時，已有合意以被上訴人協
      助經營公司業務及不得為競業之禁止作為系爭停車位贈與
      契約之停止條件，此部分上訴人既未於協議書內加以明白
      記載，並經被上訴人簽名表示同意，自難採信。
   2、上訴人主張被上訴人在掌管公司業務期間內，帳目不清，
      尤其是交際費及律師費涉及侵占，華怡公司已提出侵占告
      訴，依民法第350、353條規定，伊得主張不完全給付及瑕
      疵擔保請求權，同時履行抗辯權，而拒絕被上訴人之請求
      云云，然查，依上所述，系爭停車位係贈與被上訴人，與
      股權買賣合約書係不同之契約，則上訴人以被上訴人退股
      時，侵占公司帳目等事違反兩造股權買賣合約中之約定事
      由，主張有給付不完全、瑕疵擔保請求權及同時履行抗辯
      權，而拒絕將系爭停車位移轉過戶，自屬無據。
（四）系爭停車位相對應產權登記之三重市○○段7678號建號建
      物（即三重市○○段7644建號、門牌號碼三重市○○路○
      段99號4樓之2建物之共同使用部份）之應有部分，是否為
      317/100000？
      經查，系爭停車位相對應產權登記之三重市○○段7678號
      建號建物（即三重市○○段7644建號、門牌號碼三重市○
      ○路○段99號4樓之2建物之共同使用部份）之應有部分，
      依被上訴人提出心動大樓相關樓層之建物登記謄本及三重
      地政事務所函覆之建物測量成果圖所示（見原審卷第143
      、144頁），系爭停車位係包含於心動大樓中幸福段7678
      號共同使用部份中，而於心動大樓中，該99號之2之各樓
      層建物，有停車位者，其共同使用部份之權利範圍登記為
      404/100000，無停車位者，則登記為87/100000，可知系
      爭停車位之應有部分為317/100000無訛。此部分復經泛亞
      不動產鑑定股份有限公司以94年11月17日泛發字第94141
      號函覆本院稱「... 二、經申請同該不動產之樓上樓下層
      （同面積）建物登記謄本，無停車位樓層共同使用部分
      7678建號之權利範圍為87/100000，有停車位樓層共同使
      用部分7678建號之權利範圍為404/100000，表示該棟大樓
      相同面積之樓層，於整個社區公共設施（共同使用部分
      7678建號）之所有權持分額皆為87/100000，所以判斷該
      不動產所權持分額為317/100000。」等語在卷（見本院卷
      (二)第68頁，故系爭停車位之建物應有部分為317/100000
      ，應堪認定。
（五）華怡公司能否將系爭停車位建物應有部分移轉登記予被上
      訴人部分：
   1、查系爭停車位建物應有部分雖登記為華怡公司所有，惟於
      本件訴訟程序進行中，華怡公司已出具證明書，同意上訴
      人有權處分，是上訴人就系爭停車位建物應有部分，自應
      由華怡公司負責辦理移轉登記予被上訴人，本件並無給付
      不能情事，上訴人辯稱本件係屬給付不能，尚不足採。
   2、次按「按公寓大廈區分所有權人共有之共用部份設置之停
      車場，如有分管之特約，區分所有權人將其分管停車位相
      對應之共用部分之應有部分移轉所有權予他區分所有權人
      ，其分管契約對於受讓人繼續存在」，最高法院著有91
      年度台上字第242號判決可參；又內政部85年台內地字第
      8578394號函釋亦謂：「主旨：關於公寓大廈管理條例第
      四條第二項規定，登記機關於受理登記案件時，應如何配
      合執行乙案，請依說明二會商結論辦理。說明：二『有關
      【公寓大廈管理條例】第四條第二項規定登記機關如何配
      合執行乙案，請依左列原則為之：(二)區分所有建物共用
      部分之應有部分如移轉或調整於該建物之區分所有權人時
      ，不受本條項之限制』」等語，是區分所有建物共用部份
      之應有部份（如：停車位），如移轉於建築物之區分所有
      權人時，即不受公寓大廈管理條例第4條第2項不得單獨移
      轉之限制。查本件系爭心動大樓內之三重市○○路○段97
      之6號5樓房地為被上訴人所有，有被上訴人提出之土地、
      建物登記謄本可稽，是被上訴人亦為心動大樓之區分所有
      權人，揆諸上開說明，系爭停車位建物應有部分自得單獨
      移轉登記予被上訴人。
八、綜上所述，系爭停車位既屬華怡公司所有，則被上訴人訴請
    上訴人將華怡公司所有座落台北縣三重市○○段7678號建號
    建物（即三重市○○段7644建號建物之共同使用部份）應有
    部分317/100000辦理移轉登記予被上訴人，於法無據，不應
    准許。原審所為上訴人敗訴之判決，尚有未洽，上訴意旨指
    摘原判決不當，求予廢棄改判，為有理由；至於被上訴人追
    加起訴，請求華怡公司應將其所有座落台北縣三重市○○段
    7678號建號建物（即三重市○○段7644建號建物之共同使用
    部份）應有部分317/100000辦理移轉登記予被上訴人，於法
    有據，應予准許，逾此部分之請求，則不應准許。又被上訴
    人所追加之先位聲明既屬有理由，本院即無庸就備位聲明加
    以審究，附此敘明。
九、本件事證已臻明確，兩造其餘攻擊防禦方法及未經援用之舉
    証，經本院詳加審酌後，認與判決結果不生影響，爰不一一
    論述。
據上論結，本件上訴人之上訴為有理由，被上訴人追加之訴為一
部有理由，一部無理由，依民事訴訟法第450條、第78條、第79
條，判決如主文。
中    華    民    國    95    年    1    月  25    日
                  民事第十四庭    審判長法  官  許正順
                                        法  官  郭松濤
                                        法  官  張  蘭
正本係照原本作成。
如不服本判決，應於收受送達後20日內向本院提出上訴書狀，其
未表明上訴理由者，應於提出上訴後20日內向本院補提理由書狀
（均須按他造當事人之人數附繕本）上訴時應提出委任律師或具
有律師資格之人之委任狀；委任有律師資格者，另應附具律師資
格證書及釋明委任人與受任人有民事訴訟法第466條之一第一項
但書或第二項（詳附註）所定關係之釋明文書影本。
中    華    民    國    95    年    1     月    26    日
                                        書記官  應瑞霞
附註：
民事訴訟法第四百六十六條之一（第一項、第二項）：
對於第二審判決上訴，上訴人應委任律師為訴訟代理人。但上訴
人或其他法定代理人具有律師資格者，不在此限。
上訴人之配偶、三親等內之血親、二親等內之姻親，或上訴人為
法人、中央或地方機關時，其所屬專任人員具有律師資格並經法
院認為適當者，亦得為第三審訴訟代理人。


司法院資訊處製作；財團法人民間司法改革基金會備份。
